臺灣高等法院高雄分院刑事判決
111年度上易字第33號
上  訴  人  臺灣屏東地方檢察署檢察官
被      告  邱英芳



上列上訴人因被告妨害名譽案件，不服臺灣屏東地方法院110年
度易字第594號，中華民國110年11月24日第一審判決（起訴案號
：臺灣屏東地方檢察署110年度偵字第1670號），提起上訴，本
院判決如下：
    主  文
上訴駁回。
    犯罪事實
一、邱英芳於民國110年1月1日上午，在屏東縣○○市○○街00號菩
    提樹老人長照中心（下稱系爭長照中心，坐落土地為邱英芳
    與其兄弟姐妹所共有之土地，出租予系爭長照中心使用），
    與系爭長照中心負責人魏○倫及員工陳○典，因租金給付之方
    式發生嫌隙，邱英芳即向警方提告魏○倫及陳○典妨害自由。
    同日14時59分許，邱英芳由員警陪同至系爭長照中心門口，
    員警向在場之魏○倫及陳○典等人確認年籍並瞭解案情後，擬
    請邱英芳返回派出所調查案情時，邱英芳竟基於公然侮辱之
    犯意，在該多數人得以共見共聞之場所，轉頭面向陳○典，
    以台語辱稱：「看到警察來了吼，臭卒仔！」等語，於即將
    坐進警車時，又承前犯意接續對陳○典口出：「卒仔！」等
    語，足以貶損陳○典之人格尊嚴及社會評價。
二、案經陳○典訴由屏東縣政府警察局屏東分局報告臺灣屏東地
    方檢察署檢察官偵查起訴。
    理  由
一、證據能力部分：
  ㈠按被告以外之人於審判外之言詞或書面陳述，屬傳聞證據，
    原則上不得作為證據；惟按被告以外之人於審判外之陳述，
    雖不符刑事訴訟法第159條之1至第159條之4之規定，而經當
    事人於審判程序同意作為證據，法院審酌該言詞陳述或書面
    陳述作成時之情況，認為適當者，亦得為證據，刑事訴訟法
    第159條第1項、第159條之5第1項分別定有明文。
　㈡查本判決所引用屬於傳聞證據之部分，檢察官及被告邱英芳
    （下稱被告）於原審審理時均明示同意有證據能力（見原審
    卷第79頁），基於尊重當事人對於傳聞證據之處分權，及證
    據資料愈豐富愈有助於真實發現之理念，本院審酌該等證據
    作成時並無違法取證之瑕疵，且與待證事項具有關聯性，認
    以之作為證據亦屬適當，依上開說明，自均有證據能力。
二、認定犯罪事實所憑之證據及理由：
    訊據被告於本院審理時並未到庭，其於原審審理時矢口否認
    有何公然侮辱犯行，辯稱：案發時我未轉頭看告訴人陳○典
    （下稱告訴人），亦未與告訴人講話及接續口出上開言詞云
    云。經查：
  ㈠被告於110年1月1日上午，在系爭長照中心與證人魏○倫及告
    訴人，因租金給付之方式發生嫌隙，被告即向警方提告證人
    魏○倫及告訴人妨害自由。同日14時59分許，被告由員警陪
    同至系爭長照中心門口，員警向在場之證人魏○倫及告訴人
    等人確認年籍並瞭解案情後，再請被告返派出所調查案情等
    情，業經證人即告訴人、證人魏○倫證述明確在卷（原審卷
    第80至93頁），並有偵查報告、監視器錄影內容翻拍照片及
    勘驗筆錄可佐（警卷第2頁；偵卷第15至16頁）。此部分事
    實先堪認定。
  ㈡
　⒈證人即告訴人於偵查時證稱：被告於110年1月1日14時59分許
    ，在系爭長照中心前用台語罵我，被告打開警車車門要坐進
    警車時，轉頭對我說：「看到警察來了吼，臭卒仔」，她要
    坐進警車時又再罵1次「卒仔」，當時被告家人、系爭長照
    中心員工及證人魏○倫均在場等語（偵卷第21至24頁）；於
    原審審理時證稱：被告於110年1月1日上午在系爭長照中心
    辦公室內談租金問題發生糾紛，被告向警方提告我恐嚇、妨
    害自由，同日14時許，被告坐警車與警方來系爭長照中心門
    口，警方蒐集個資後準備離開，被告於同日14時59分許，在
    上警車前，打開車門，站著轉頭面向我罵我：「看到警察來
    了，卒仔」，我就回她：「是誰卒仔，是你叫警察的」，當
    時證人魏○倫站在我右手邊約1、2公尺，被告距我3步，她坐
    上警車前又面對我罵我「卒仔」，就關車門離開，被告2次
    罵我都有轉頭看著我，跟我面對面，現場有被告之大姊、二
    姊、弟弟、二姊夫、我、證人魏○倫、王○珍與其家人，我被
    罵2次會覺得難堪等語明確（原審卷第80至86頁）。
　⒉核與證人魏○倫於偵查時證稱：我是系爭長照中心主任，被告
    於110年1月1日上午至系爭長照中心要收租金，同日下午有
    人通知我說被告帶警察來，我趕回去，我們於14時59分許在
    系爭長照中心門口講話，在場有被告、告訴人、護理長王○
    珍、王○珍之老公及小孩、被告之大姊、二姊、母、二姊夫
    ，被告說要告我妨害自由，警察問我年籍資料，準備帶被告
    回派出所作筆錄，被告即罵告訴人「卒仔」，坐車前1次，
    上警車前又1次，她說「看到警察就變卒仔」等語（偵卷第2
    1至24頁）；於原審審理時證稱：我是系爭長照中心負責人
    ，與被告是承租關係，110年1月1日14時59分許，我被通知
    說被告帶警察去系爭長照中心，我回去時，被告與警察在系
    爭長照中心大門口，警方先確認我身分，說因我們上午在系
    爭長照中心辦公室中與被告之租金糾紛，被告要對我、告訴
    人提告妨害自由及恐嚇，問完年籍資料時，警察說要開車帶
    被告回去作筆錄，被告在系爭長照中心大門口要上警車時，
    有轉頭罵告訴人「臭卒仔」，當時還沒上警車，被告之二姊
    、二姊夫、護理長王○珍與配偶、告訴人及我均在場，我在
    門口，告訴人在我前面，距離1個手臂，被告在我右前方距
    離1個手臂，警車停在系爭長照中心門口，距離我們約2個手
    臂，之後被告開車門上車坐在警車上，轉頭又說「看到警察
    就變臭卒仔」，被告2次均係本來頭朝其他地方，罵的時候
    特別轉頭眼神對著告訴人罵，罵2次都在距我一個手臂旁邊
    ，地點均在系爭長照中心門口，其他外人都可以走到該處，
    被告罵告訴人音量很大，較遠處的人可以聽到，在場者均有
    聽到等語大致相符（原審卷第86至93頁）。
　⒊經核上揭證人所證內容互核一致，而其等與被告並無仇隙，
    且均於偵審中具結後而為上揭證言，應無甘冒偽證重罪風險
    、虛捏事實誣陷被告之可能及必要，其等證言均堪信為實。
  ㈢復觀諸案發現場監視器錄影內容翻拍照片（偵卷第15至16頁
    ），經檢察官勘驗監視器錄影內容翻拍照片，只有影像，沒
    有聲音。勘驗結果如下：「
  1.A 女（紅圈者）坐進警車前，朝畫面左方人群講話，然後拉
    開警車右前門，要坐進車內時，臉又朝向人群，似有講話，
    然後坐進警車內。
  2.A女拉開警車右前門。
  3.A 女臉朝人群，似有講話。
  4.A 女坐入車內。」
　　綜觀上開內容，A女（證人魏○倫證述即為被告）於拉開警車
    車門，欲坐進車內時，臉有朝向告訴人（證人魏○倫證述即
    為黑筆畫圈處）所在之人群，復於拉開警車車門時，再次臉
    朝向人群，足見被告於拉開警車車門時，有2度臉朝向人群
    之情。苟被告無欲與告訴人為任何言語交鋒或交談，應儘速
    上車離開現場，實毋庸於拉開警車車門擬欲坐進警車時，一
    再轉頭面朝告訴人所在之人群，足見被告一再轉頭面朝告訴
    人所在處，係基於特定目的而為此舉，此亦足補強前揭證人
    所證被告於為上開辱罵告訴人行為時，均有轉頭看著告訴人
    辱罵等情屬實。
　㈣按刑法侮辱罪所謂之「公然」，係指不特定人或多數人得以
    共見共聞之狀態，並不以實際上已共見或共聞為必要，且衹
    須侮辱行為足使不特定人或多數人得以共見共聞，即行成立
    （司法院院解字第2033號解釋意旨可資參考）。查被告係在
    系爭長照中心門口口出上開言詞，自屬不特定人得以共見共
    聞之公共場所甚明，是被告所為上開言詞，自已達於「公然
    」之程度無訛。又被告以上開如事實欄所示具侮辱性之言詞
    辱罵告訴人，而上開言語衡諸社會一般通念，顯含有輕蔑、
    嘲諷、鄙視之意，並非正面，足使告訴人在精神上、心理上
    感覺難堪，並貶抑告訴人在社會上之評價、人格及名譽，參
    諸告訴人於原審審理中證述：我被罵2次會覺得難堪等語亦
    明。是上開言詞對於遭謾罵之對象而言，足以使其難堪而貶
    損其人格及社會評價，應屬侮辱言詞，亦可認定。
　㈤綜上所述，被告所辯顯屬事後卸責之詞，並無足採。事證明
    確，其公然侮辱之犯行，堪予認定。
三、論罪科刑：
  ㈠本件被告於事實欄所載時地，公然以「看到警察來了吼，臭
    卒仔！」、「卒仔！」等語侮辱告訴人，業如前述。核被告
    所為，係犯刑法第309條第1項之公然侮辱罪。
　㈡被告於事實欄一所示2次對告訴人之侮辱言論，各係基於侵害
    告訴人之單一犯意，於緊密接近之時間、地點為之，且侵害
    相同法益，其行為之獨立性極為薄弱，應僅成立接續犯之一
    罪。
四、上訴駁回之理由：
　㈠原審認被告罪證明確，因而依刑法第309條第1項、第41條第1
    項等規定，並審酌被告不思理性和平方式解決與告訴人之嫌
    隙，竟在系爭長照中心門口，大聲以上開言詞侮辱告訴人，
    使不特定人得以共見共聞，致告訴人之人格尊嚴、社會評價
    遭貶損，心靈備受打擊，行為自非可取。又被告犯後否認犯
    行，並無悔意，兼衡其於原審審理時自述智識程度為大學畢
    業，現從事打零工工作，月收入約新臺幣3、4千元，未婚，
    無子女之生活狀況（原審卷第100頁）等其他一切情狀，量
    處罰金新臺幣（下同）5000元，並諭知如易服勞役以1000元
    為折算1日之標準。
　㈡核其認事用法均無違誤，量刑亦尚妥當，應予維持。檢察官
    以難認被告犯後態度良好，本件量刑過輕等資為上訴之理由
    ，惟原審業已斟酌被告之行為所造成之損害、犯罪後之態度
    及其智識程度、家庭及經濟等刑法第57條所列各款事由而為
    量刑，經查並無超逾法定刑度而違法，或畸重畸輕而違反比
    例、平等原則等裁量不當等情，檢察官仍執前詞，指摘原判
    決不當，提起上訴，難認有理由，應予駁回。   　
五、被告受合法傳喚，無正當之理由未到庭，有送達證書可稽，
    爰不待其陳述，由本院逕行判決。
六、據上論斷，應依刑事訴訟法第368條、第371條，判決如主文
    。
本案經檢察官蔡榮龍提起公訴，檢察官曾馨儀提起上訴，檢察官
郭振昌到庭執行職務。
中　　華　　民　　國　　111 　年　　4 　　月　　21　　日
                  刑事第九庭    審判長法  官  莊崑山
                                      法  官  惠光霞
                                      法  官  陳明富
以上正本證明與原本無異。
不得上訴。
中　　華　　民　　國　　111 　年　　4 　　月　　21　　日
                                      書記官  馬蕙梅
附錄論罪科刑法條：
刑法第309條
公然侮辱人者，處拘役或九千元以下罰金。
以強暴犯前項之罪者，處一年以下有期徒刑、拘役或一萬五千元
以下罰金。